臺灣高等法院刑事判決
110年度上訴字第823號
上  訴  人  臺灣臺北地方檢察署檢察官
被      告  盧麒文


指定辯護人  本院公設辯護人戴遐齡
上列上訴人因被告偽造有價證券等案件，不服臺灣臺北地方法院
107年度訴字第288號，中華民國110年1月27日第一審判決（起訴
案號：臺灣臺北地方檢察署106年度偵字第26336號），提起上訴
，本院判決如下：
    主  文
原判決撤銷。
盧麒文犯偽造有價證券罪，處有期徒刑參年貳月。
未扣案之犯罪所得新臺幣捌萬元沒收，於全部或一部不能沒收或
不宜執行沒收時，追徵其價額；未扣案之偽造支票壹紙（付款人
臺灣中小企業銀行萬華分行、發票人徐忠正、面額新臺幣貳拾萬
元、票號000000000號）沒收。
    犯罪事實
一、盧麒文因挪用客戶交付之團費，而出團在即，為交付團費予
    旅行社，竟意圖為自己不法之所有，基於竊盜及偽造有價證
    券之犯意，於民國105年6月14日6時40分許，在臺北市○○區○
    ○街000號徐忠正所經營之菸酒店內，徒手竊得徐忠正所有置
    放在辦公桌抽屜內之付款人為臺灣中小企業銀行萬華分行之
    空白支票2紙（票號各為000000000號、000000000號），且
    當場持徐忠正之印章接續盜蓋於竊得之2紙支票的發票人欄
    位；並於105年6月16日9時38分許前某時，在不詳地點，於
    上開000000000號支票上，填載發票日期105年6月15日、金
    額新臺幣（下同）20萬元而偽造有價證券後交予不知情之旅
    行社同仁孟聲炎而行使之。嗣因孟聲炎於105年6月16日9時3
    8分許，向銀行提示兌現上開000000000號支票，徐忠正經銀
    行通知有上開支票兌現，乃查看店內監視錄影畫面始查悉上
    情。
二、案經徐忠正訴由臺北市政府警察局萬華分局報告臺灣臺北地
    方檢察署偵查起訴。
　　理  由
壹、程序部分：
    本判決以下所引具傳聞性質之各項供述證據經本院於審理期
    日調查證據時提示並告以要旨後，未據當事人、辯護人於言
    詞辯論終結前就證據能力部分有所異議，本院復查無該等證
    據有違背法定程序取得或顯不可信之情形，依據刑事訴訟法
    第159條之5規定，自應認為均有證據能力。至其餘以下本件
    認定事實所引用之非供述證據，並無證據證明係公務員違背
    法定程序所取得，亦無刑事訴訟法第159條之4顯有不可信之
    情況與不得作為證據之情形，且經本院於審理期日依法進行
    證據之調查、辯論，亦應有證據能力。
貳、實體部分：
一、認定犯罪事實所憑之證據及理由
    上開犯罪事實，迭據被告於偵查、原審及本院坦承不諱（見
    偵卷第63、64頁，原審卷二第58頁、卷三第296、342頁，本
    院卷第75、77頁），核與證人林奕輝於警詢、證人即告訴人
    徐忠正於偵訊時之證述相符(見偵卷第12-13、55-56頁)，並
    有票號000000000號支票正反面影本、票據資訊檢視表、監
    視錄影器畫面截圖8張及被告書立之自白書1份等件在卷可稽
    (見偵卷第27-37頁)，足認被告任意性自白與事實相符，堪
    予採信。本案事證明確，被告犯行洵堪認定，應依法論科。
二、論罪
  ㈠查被告行為後，刑法第320條第1項規定業於108年5月29日修
    正公布，同月31日施行。經比較修正前後之規定，修正後之
    規定係將法定刑中之罰金刑部分，由銀元500元調高為新臺
    幣50萬元，其餘部分則未修正，經比較新舊法結果，修正後
    之規定並無較有利於被告之情形，依刑法第2條第1項前段規
    定，應適用修正前刑法第320條第1項規定。
　㈡又被告行為後，刑法第201條雖經總統於108年12月25日修正
    公布，同月27日施行，惟此次修正僅係將刑法施行法第1條
    之1第2項罰金數額提高30倍之規定予以明文化，不涉及犯罪
    範圍或刑之加重或減輕，故無新舊法比較之問題，應依一般
    法律適用原則，逕行適用裁判時法即修正後刑法第201條之
    規定。
　㈢核被告所為，係犯修正前刑法第320條第1項之竊盜罪及刑法第201條第1項偽造有價證券罪。被告於竊得告訴人2張支票後，於密接時間，在同一地點，在2張支票上盜用告訴人印章，為接續犯。又其盜蓋告訴人印章於票號000000000號支票上之行為，為偽造有價證券之階段行為、其偽造有價證券後，持以行使，其行使之低度行為為其偽造有價證券之高度行為所吸收，均不另論罪。
　㈣又被告當時在旅行社工作，因挪用客戶所交付之團費，而出
    團在即，為補交團費予旅行社，乃竊取本案支票以偽造有價
    證券後交予旅行社同仁孟聲炎提示兌現等情，業據被告於原
    審及本院供述明確（見原審卷三第343頁、本院卷第75頁）
    ，並有孟聲炎出具之陳報狀及所附收據可佐（見原審三第17
    7-181頁），顯見被告係在同一犯罪決意及預定計畫下，竊
    取告訴人支票用以偽造有價證券後行使之，其犯罪行為並有
    局部重疊之情形，依社會通念以評價為一行為較為合理，是
    被告係以一行為觸犯竊盜罪及偽造有價證券罪，為想像競合
    犯，應從一重之偽造有價證券罪處斷。公訴意旨認被告所犯
    上開2罪，犯意各別，行為互殊，應予分論併罰云云，容有
    誤解，併予敘明。
三、撤銷改判之理由：　　
　㈠原審以被告犯竊盜罪及偽造有價證券罪，事證明確，予以論
    罪科刑，固非無見。惟㈠原判決認本案偽造之支票毋庸沒收
    ，據上論斷欄又引刑法第205條，適用法規有誤。㈡按刑法第
    59條規定之酌量減輕其刑，必須犯罪另有特殊之原因與環境
    ，在客觀上足以引起一般同情，認為即使予以宣告法定最低
    度刑，猶嫌過重者，始有其適用。查被告係因挪用旅行社客
    戶所交付之團費，而出團在即，為補交團費予旅行社，乃犯
    下本案犯行，已如前述，顯見其係為掩飾業務侵占犯行而犯
    下本案，實難認其犯罪另有特殊之原因與環境，在客觀上足
    以引起一般同情，而認為予以宣告法定最低度刑，猶嫌過重
    之情堪憫恕情形，故原審依刑法第59條規定酌減其刑，顯有
    違誤，檢察官以原審適用刑法第59條規定酌減其刑，顯有不
    當為由，提起上訴，為有理由，本院應予撤銷改判。
　㈡爰審酌被告因挪用團費而犯下本案，其犯罪之動機、目的、
    手段、所生之危害、所偽造有價證券之張數、金額，及犯後
    坦承犯行、迄今未與告訴人和解或賠償其損失之犯後態度，
    兼衡其素行、智識程度、自陳之家庭生活、經濟狀況等一切
    情狀，量處如主文第二項所示之刑，以示懲儆。
四、沒收
  ㈠被告偽造上開支票交予孟炎聲而行使兌現20萬元，為其犯罪
    所得之財產上利益，惟孟聲炎已將其中12萬元退還予告訴人
    ，有孟聲炎出具之陳報狀及所附收據可佐（見原審三第177-
    181頁），是被告目前尚未返還之犯罪所得為8萬元，雖未扣
    案，應依刑法第38條之1第1項前段、第3項規定諭知沒收，
    於全部或一部不能沒收或不宜執行沒收時，追徵其價額。至
    被告雖於原審主張其已返還告訴人2萬元云云（見原審卷二
    第269頁），然為告訴人所否認（見原審卷二第321頁），被
    告復無提出任何證據資料佐證，其空言主張，自難採信。另
    被告竊得票號為000000000號之支票1紙，被告業已歸還告訴
    人，業據告訴人陳述明確（見原審卷二第90頁），故不予宣
    告沒收，併予敘明。
　㈡被告所偽造支票1紙（付款人臺灣中小企業銀行萬華分行、發
    票人徐忠正、面額20萬元、票號000000000號），雖未扣案
    ，惟係偽造之有價證券，應依刑法第205條規定，不問屬於
    犯人與否，沒收之。　
據上論斷，應依刑事訴訟法第369條第1項前段、第364條、第299
條第1項前段，判決如主文。
本案經檢察官蒲心智提起公訴，檢察官陳國安提起上訴，檢察官
蔡名堯到庭執行職務。
中　　華　　民　　國　　110 　年　　8 　　月　　24　　日
                  刑事第十七庭  審判長法　官 鄭水銓
                                      法　官 沈君玲
                                      法　官 李世華
以上正本證明與原本無異。
如不服本判決，應於收受送達後20日內向本院提出上訴書狀，其
未敘述上訴之理由者並得於提起上訴後20日內向本院補提理由書
（均須按他造當事人之人數附繕本）「切勿逕送上級法院」。
                                      書記官 莊佳鈴
中　　華　　民　　國　　110 　年　　8 　　月　　24　　日
附錄：本案論罪科刑法條全文　　　　　　　　　　　　　　　
刑法第201條
意圖供行使之用，而偽造、變造公債票、公司股票或其他有價證
券者，處3年以上10年以下有期徒刑，得併科9萬元以下罰金。
行使偽造、變造之公債票、公司股票或其他有價證券，或意圖供
行使之用而收集或交付於人者，處1年以上7年以下有期徒刑，得
併科9萬元以下罰金。
修正前刑法第320條
意圖為自己或第三人不法之所有，而竊取他人之動產者，為竊盜
罪，處5年以下有期徒刑、拘役或5百元以下罰金。
意圖為自己或第三人不法之利益，而竊佔他人之不動產者，依前
項之規定處斷。
前二項之未遂犯罰之。